【裁判字號】    94,簡,1076
【裁判日期】    950526
【裁判案由】    房屋稅
【裁判全文】
臺北高等行政法院判決
                                     94年度簡字第01076號
原      告  甲○○
被      告  臺北市稅捐稽徵處
代  表  人  乙○○（處長）
訴訟代理人  丙○○
            丁○○
上列當事人間因房屋稅事件，原告不服臺北市政府中華民國94年
10 月26 日府訴字第09421756200 號訴願決定，提起行政訴訟，
本院判決如下：
    主  文
原告之訴駁回。
訴訟費用由原告負擔。
    事  實
一、事實概要：原告之被繼承人黃安全所有台北市大同區○○○
    路○ 段4 號4 樓房屋，因滯欠民國（下同）91年及92年（自
    91年7 月至92年5 月）房屋稅，案經被告所屬大同分處查認
    ，黃安全業於91年3 月4 日死亡，其法定繼承人除原告外，
    餘皆已向臺灣板橋地方法院聲請拋棄繼承，並經該院准予備
    查在案，乃依房屋稅條例第4 條第1 項及民法第1138條第1
    款、第1148條、第1176條第1 項規定，向原告檢送前開系爭
    房屋之房屋稅繳款書計新臺幣（下同）15,196元，並要求原
    告如期繳納。原告不服，依序申請復查及提起訴願，均遭決
    定駁回，遂提起行政訴訟。
二、兩造聲明：
    (一)原告聲明：
      訴願決定、復查決定及原處分均撤銷。
    (二)被告聲明：
      如主文所示。
三、兩造之主張：
    (一)原告主張：
       1.經查，原訴願決定書所持理由，無非係以下列所述為
         其論據：
         (1)「原處分機關依首揭房屋稅條例第4 條第1 項及民
           法第1138條第1 款、第1148條、第1176條第1 項規
           定向原告課爭系爭房屋91年及92年房屋稅，洵屬有
           據」。
         (2)依土地法所為之登記有絕對之效力，此為土地法第
           43條所明定。
         (3)「‧‧‧被繼承人黃安全84年營業所稅係因已逾核
           課期間，得免依所得稅法第110 條規定補稅處罰，
           是該稽徵所並未認定黃安全之個人資料以遭人違法
           冒用‧‧‧」等語。
      2.惟查：
        (1)按土地法中所謂登記有絕對效力，係為保護第三人起
          見，將登記事項賦與絕對真實之公信力，並非於保護
          交易安全之必要限度以外，剝奪真正權利人之權利。
          此一意旨，有最高法院35年京上字第1681號判例、41
          台上字第323 號判例可參；而查，本件原訴願決定理
          由之一，竟遽引土地法第43條所為規定，而認原告為
          「系爭房屋之登記所有人‧‧‧，自負有房屋稅繳納
          義務」云云，顯有不當。
        (2)次按，原訴願決定理由又認為「被繼承人黃安全84年
          營利所得係因已逾核課期間‧‧‧」云云，姑不論是
          否屬實，但已與原告所提出之財政部台灣省北區國稅
          局三重稽徵所函係針對被繼承人黃安全生前被核定繳
          納綜合所得稅之情節，不相符合。就此而言，原受理
          訴願機關實有避重就輕、未針對問題予以審酌之情存
          在，亦顯有不當。
        (3)末查，原告於訴願書中所陳「‧‧‧而其亦乏固定之
          職業，更無正常之收入，此點觀於勞工保險局所製被
          保險人投保資料表所載其最後資料係於82年12月31日
          已退保，則其又如何能有資力於88年8 月間，買入系
          爭房地？又當時向誠泰銀行貸款若干？連帶保證人為
          何人？謹請向該銀行進一步查明，當可進一步了解事
          實真相；又其87、88年前後之收入情況及其於金融機
          構之存款為何，亦請向有關機關函查，亦可明事實」
          等語，原訴願決定理由中完全置之不理，亦有不當。
      3.綜上所陳，請判決如訴之聲明所載。
    (二)被告主張：
      1.卷查黃安全所有台北市大同區○○○路○ 段4 號4 樓房
        屋，於92年6 月2 日經臺灣士林地方法院拍定予他人，
        惟拍賣前欠繳之房屋稅（91年及92年期）仍應由黃安全
        負責繳納，因其本人業於91年3 月4 日死亡，除原告外
        ，其餘繼承人皆已聲請拋棄繼承，並經臺灣板橋地方法
        院於92年2 月19日以板院通民曉繼字第110 號函准予備
        查在案，被告所屬大同分處遂依房屋稅條例第4 條第1
        項：「房屋稅向房屋所有權人徵收之。」、民法第1138
        條：「遺產繼承人，除配偶外，依下列順序定之：
        一、直系血親卑親屬。‧‧‧」、同法第1148條：「繼
        承人自繼承開始時，除本法另有規定外，承受被繼承人
        之一切權利、義務。‧‧‧」及同法第1176條第1項：
        「第1138條所定第一順序之繼承人中有繼承權者，其應
        繼分歸屬於其他同為繼承之人。」之規定，向黃安全之
        合法繼承人即原告發單催繳91年及92年（91年7 月─92
        年5 月）房屋稅，共計15,196元，洵屬有據。
      2.原告主張財政部臺灣省北區國稅局三重稽徵所核准註銷
        黃安全所得，足徵黃安全所得有遭人虛報之情乙節，被
        告詢經財政部臺灣省北區國稅局三重稽徵所有關核准黃
        安全註銷84年薪資相關審認依據，經該稽徵所於94 年5
        月16日以北區國稅三重二字第0941005998號函復略以「
        說明二、‧‧‧涉嫌虛報納稅義務人黃安全營利所得
        228,654 元乙案，其84年度營利事業所得稅已逾核課期
        間及會計保存期限，得免依所得稅第110 條補稅移罰，
        故准予註銷黃安全之綜合所得稅欠款。」該案係因逾核
        課期限註銷欠稅案款，並非認屬黃安全之資料確係遭人
        冒用，是原告顯係誤解，訴願理由尚難採據。至黃安全
        是否有能力買入系爭房地？當時向誠泰銀行貸款若干？
        連帶保證人為何人等節，與本案無涉，尚不影響本件依
        據房屋稅條例第4 條所為課稅之核定；另有關黃安全身
        分證是否遭人冒用乙節，係屬私權糾紛，宜循司法途逕
        認定，在法院判決結果未確定前，尚不得以該私權糾紛
        而主張其非為房屋稅之納稅義務人。從而，被告所屬大
        同分處原核定系爭房屋之91年及92年（91年7 月-92 年
        5 月）房屋稅由原告繳納，揆諸前揭法條及財政部函令
        釋示規定並無不合，訴願決定予以駁回，亦無違誤，敬
        請明察並駁回原告之訴。
    理  由
一、按房屋稅條例第 4條第 1項規定：「房屋稅向房屋所有人徵
    收之。其設有典權者，向典權人徵收之。共有房屋向共有人
    徵收之，由共有人推定1 人繳納，其不為推定者，由現住人
    或使用人代繳。」民法第1138條規定：「遺產繼承人，除配
    偶外，依左列順序定之：一、直系血親卑親屬。‧‧‧」第
    1148條規定：「繼承人自繼承開始時，除本法另有規定外，
    承受被繼承人財產上之一切權利、義務。‧‧‧」第1176條
    第1 項：「第1138條所定第一順序之繼承人中有拋棄繼承權
    者，其應繼分歸屬於其他同為繼承之人。」
二、查本件原告之被繼承人黃安全所有台北市大同區○○○路○
    段4 號4 樓房屋，於92年6 月2 日經臺灣士林地方法院拍定
    予他人，而黃安全於91年3 月4 日業已死亡，此分別有臺灣
    士林地方法院92年6 月2 日士院儀91執勇字第22489 號不動
    產權利移轉證書及臺灣板橋地方法院檢察署91年3 月4 日相
    驗屍體證明書等影本附卷可稽。次查，黃安全之法定繼承人
    除原告外，餘皆已向臺灣板橋地方法院聲請拋棄繼承，並經
    該院准予備查在案，復有臺灣板橋地方法院92年2 月19日板
    院通民曉繼字第110 號函及戶政連線戶籍資料等影本附卷可
    稽。職是，被告依首揭房屋稅條例第4 條第1 項及民法第
    1138條第1 款、第1148條、第1176條第1 項規定向原告課徵
    系爭房屋91年及92年（自91年7 月至92年5 月）房屋稅，洵
    屬有據，復查及訴願決定遞予維持，俱無不合。
三、原告起訴意旨雖稱：其被繼承人黃安全非系爭房屋之真正所
    有人，不應由其負擔房屋稅繳納義務云云。惟查，依土地法
    所為之登記，有絕對之效力，此為土地法第43條所明定，黃
    安全自90年7 月1 日至91年3 月4 日既為系爭房屋之登記所
    有人，依房屋稅條例第4 條第1 項規定，自負有系爭房屋91
    年（自90年7 月至91年2 月）之房屋稅繳納義務；而原告自
    91年3 月4 日起既概括繼受黃安全財產上之權利義務，其繼
    承之範圍除包含前開房屋稅之繳納義務外，尚包括系爭房屋
    之所有權，則本於系爭房屋所有人所須負擔91年（自91 年3
    月至6 月）及92年（自91年7 月至92年5 月）之房屋稅繳納
    義務，亦應由原告承擔。次查，原告所舉黃安全非系爭房屋
    真正所有權人之事由及證據，均屬臆測之詞，尚難否定系爭
    房屋登記為黃安全所有之效力。
四、綜上所述，本件原處分、復查及訴願決定，俱無不合；原告
    所訴，核不足採；其請求撤銷訴願決定、復查決定及原處分
    ，為無理由，應予駁回。又本件為簡易訴訟程序事件，依卷
    內資料及本院調查所得，事證已臻明確，故不經言詞辯論為
    之，併此敘明。
據上論結，本件原告之訴為無理由，依行政訴訟法第233條第1項
、第236條、第195條第1項後段、第98條第3項前段，判決如主文
。
中    華    民    國    95    年     5    月   26     日
                      第  二  庭  法  官  李得灶
上為正本係照原本作成。
本件以訴訟事件所涉及之法律見解具有原則性者為限，始得於本
判決送達後20日內向本院提出上訴狀並表明上訴理由，如已於本
判決宣示後送達前提起上訴者，應於判決送達後20日內補具上訴
理由（均按他造人數附繕本），且經最高行政法院許可後方得上
訴。
中    華    民    國    95    年     5    月   30     日
                                  書記官  陳清容


司法院資訊處製作；財團法人民間司法改革基金會備份。
